臺灣嘉義地方法院民事判決　　　　　　　 96年度訴字第213號
原　　　告　嘉義縣布袋鎮農會
法定代理人　辛○○
訴訟代理人　庚○○
被　　　告　戊○○
　　　　　　乙○○○
　　　　　　丙○○
　　　　　　己○○
　　　　　　甲○○
　　　　　　丁○○
上列當事人間請求清償借款事件，本院於民國96年4月30日言詞
辯論終結，判決如下：
    主      文
被告應連帶給付原告新臺幣肆佰伍拾萬元及自民國九十年六月八
日起至清償日止，按週年利率百分之七點四五計算之利息，並自
民國九十年十二月九日起至清償日止，逾期在六個月以內者，按
上開利率百分之十，逾期在六個月以上者，逾六個月部分，按上
開利率百分之二十計算之違約金。
訴訟費用由被告連帶負擔。
    事實及理由
壹、被告乙○○○、丙○○、己○○、甲○○、丁○○未於言詞
    辯論期日到場，核無民事訴訟法第386條所列各款情形，故
    依原告聲請，由其一造辯論而為判決。
貳、原告起訴聲明：如主文所示，而主張下列各情：
    被告丙○○於民國90年6月8日以被告戊○○、乙○○○、己○○、甲○○、丁○○為連帶保證人，向原告借款新臺幣（
    下同）4,500,000元，約定被告丙○○每半年應繳納按週年
    利率7.45%計算之利息，若未依約清償本金、利息，系爭債
    務視為全部到期，被告丙○○除應繳納按上開利率計算之利
    息外，並應給付自逾期之日起6個月內，按上開利率10%；逾
    期在6個月以上者，逾6個月部分，按上開利率20%計算之違
    約金。嗣被告丙○○自90年6月8日起即未清償本金、利息，
    故依消費借貸、連帶保證之法律關係訴請被告連帶給付借款
    本金、利息及違約金。
參、被告均聲明：原告之訴駁回。被告乙○○○、丙○○、己○○、甲○○、丁○○未於言詞辯論期日到場，依其所提書狀
    之陳述及被告戊○○到庭陳述如下：系爭借款債務之違約金
    係損害賠償總額預定性質，依最高法院82年度臺上字第710
    號判決意旨，原告僅得請求遲延利息而不得請求違約金。縱
    認原告得請求違約金，其違約金亦應依民法第252條規定酌
    減。
肆、本院判斷：
一、原告主張被告丙○○以被告戊○○、乙○○○、己○○、甲○○、丁○○為連帶保證人，向原告借款4,500,000元，約
    定被告丙○○每半年應繳納按週年利率7.45%計算之利息，
    若未依約清償本金、利息，系爭債務視為全部到期，被告丙○○除應繳納按上開利率計算之利息外，並應給付自逾期之
    日起6個月內，按上開利率10%；逾期在6個月以上者，逾6個
    月部分，按上開利率20%計算之違約金。上開各情，業據原
    告提出與其所述相符之統一農貸借據、放款戶交易明細查詢
    單附卷為證，被告對此亦不爭執，故應認為真實。
二、違約金，除當事人另有訂定外，視為因不履行而生損害之賠
    償總額。其約定如債務人不於適當時期或不依適當方法履行
    債務時，即須支付違約金者，債權人除得請求履行債務外，
    違約金視為因不於適當時期或不依適當方法履行債務所生損
    害之賠償總額。民法第250條第2項定有明文。違約金，有屬
    於懲罰性質者，有屬於損害賠償約定之性質者。如為懲罰之
    性質，於債務人履行遲延時，債權人除得請求違約金外，尚
    得依民法第233條規定，請求給付遲延利息及賠償其他之損
    害。又民法第252條規定係賦與法院得依兩造所提出之事證
    資料，斟酌社會經濟狀況並平衡兩造利益而為妥適裁量、判
    斷之權限，非謂法院須依職權蒐集、調查有關當事人約定之
    違約金額是否有過高之事實，而因此排除債務人就違約金過
    高之利己事實，依辯論主義所應負之主張及舉證責任。況違
    約金之約定，為當事人契約自由、私法自治原則之體現，雙
    方於訂約時，既已盱衡自己履約之意願、經濟能力、對方違
    約時自己所受損害之程度等主、客觀因素，本諸自由意識及
    平等地位自主決定，除非債務人主張並舉證約定之違約金額
    過高而顯失公平，法院得基於法律之規定，審酌該約定金額
    是否確有過高情事及應予如何核減至相當數額，以實現社會
    正義外，當事人均應同受該違約金約定之拘束，法院亦應予
    以尊重，始符契約約定之本旨。最高法院62年臺上字第1394
    號判例、最高法院93年度臺上字第909號判決意旨得資參照
    。經查：卷附統一農貸借據第四條：「借款人如未能依照本
    借據規定日期償還本借款本息時，即喪失期限之利益，貴會
    得隨時收回本借款全部餘額，借款人除應按原訂利率計算償
    付遲延期間之利息外，並應自逾期之日起，照本借款未償還
    本金總額加付違約金，其逾期六個月以內者，按年息百分之
    十計付，逾期超過六個月者，按年息百分之二十計付」。依
    上開約款，可知於被告丙○○未按期清償本金、利息時，原
    告除得請求被告丙○○賠償給付遲延所受利息之損害外，尚
    應請求違約金，故系爭借款債務之違約金為懲罰性質，是原
    告本得依民法第250條第2項規定請求被告丙○○給付利息及
    違約金。被告以系爭借款債務之違約金係屬損害賠償總額預
    定性質而援引最高法院82年度臺上字第710號判決意旨抗辯
    原告不得併同請求利息及違約金，依法依約均屬無據，而不
    可採。被告另辯稱系爭違約金過高云云，惟查：被告就此一
    有利於己之事實並未提出任何證據以供本院調查，故此抗辯
    尚難採信。
三、借用人應於約定期限內，返還與借用物種類、品質、數量相
    同之物。遲延之債務，以支付金錢為標的者，債權人得請求
    依法定利率計算之遲延利息。但約定利率較高者，仍從其約
    定利率。當事人得約定債務人於債務不履行時，應支付違約
    金。稱保證者，謂當事人約定，一方於他方之債務人不履行
    債務時，由其代負履行責任之契約。數人負同一債務，明示
    對於債權人各負全部給付之責任者，為連帶債務。連帶債務
    之債權人，得對於債務人中之一人或數人或其全體，同時或
    先後請求全部或一部之給付。民法第478條前段、第233條第
    1項、第250條第1項、第739條、第272條第1項、第273條第1
    項定有明文。被告丙○○係借款人，就系爭借款本金、利息
    及違約金即應負清償之責；被告戊○○、乙○○○、己○○
    、甲○○、丁○○就系爭借款債務與原告訂立保證契約而為
    連帶保證人，且被告丙○○未依約清償系爭借款本金、利息
    、違約金，則被告戊○○、乙○○○、己○○、甲○○、丁○○即應代負履行責任，而與被告丙○○負連帶清償之責，
    故原告依消費借貸、連帶保證之法律關係請求被告連帶給付
    4,500,000元及自90年6月8日起至清償日止按週年利率7.45%
    計算之利息，並自90年12月9日起至清償日止，逾期在6個月
    以內者，按上開利率10%；逾期在6個月以上者，逾6個月部
    分，按上開利率20%計算之違約金，為有理由，應予准許。
伍、結論：原告之訴為有理由，依民事訴訟法第385條第1項前段
    、第85條第2項，判決如主文。
中　　華　　民　　國　　96　　年　　4 　　月　　30　　日
                  民二庭法　官　陳琪媛
以上正本係照原本作成
如對本判決上訴須於判決送達後20日內向本院提出上訴狀
中　　華　　民　　國　　96　　年　 　4　　月　　30　　日
                        書記官　林柑杏
